【裁判字號】    90,聲再,147
【裁判日期】    900618
【裁判案由】    違反農會法聲請再審
【裁判全文】
臺灣高等法院臺中分院刑事裁定                     九十年度聲再字第一四七號
    再審聲請人  甲○○
    即受判決人
右列聲請人因違反農會法案件，對於本院八十七年度上易字第三０三０號中華民國九
十年五月二十四日確定判決（台灣台中地方法院八十六年度易字第三二八六號、台灣
台中地方法院檢察署八十六年度偵字第一一０七一號），聲請再審，本院裁定如左：
      主  文
再審之聲請駁回。
      理  由
一、聲請意旨略稱：本院前審判決認定再審聲請人即被告甲○○對於遴選合格之總幹
    事候聘人員行求財物及不正利益之行為，並認被告甲○○係以農會祕書職務及退
    休金之給付為條件。但：（一）農會秘書之聘任及退休金之給付，均各有法令規
    定，若非合法，無從為之，原審未論及此。且原審未詳予查究農會給與退休金究
    係依何一法定程序為之，被告究否有權決定關於黃智信之退休金應否給與等問題
    ，即率予認定被告以此自己無從決定之事項作為行求之標的，於法自有未合。足
    見前審確定判決就此事項之認定，不合農會法第四十七條之二第一項第三款之構
    成要件。（二）農會秘書任職，亦有農會人事管理辦法相關規定及程序決定其聘
    任。前審判決認定被告以農會秘書一職行求黃智信，是否未慮及農會人事任用法
    規及任用程序絕非被告身任總幹事即可獨斷之，則以農會秘書一職認定係被告甲
    ○○行求及不正利益之標的，亦顯有誤會。前審判決所為此之認定均與農會法第
    四十七條之二第一項第三款之構成要件不合。（三）況給予黃智信退休金或離職
    互助金者，係和平鄉農會，並非被告本人。前審判決竟以被告個人無法給付之金
    錢，認定係被告對於黃智信行求之不正利益，於法自難謂合。秘書之職之聘任係
    由和平鄉農會為之，被告非聘任黃智信之主體。前審判決認定被告以農會秘書一
    職作為行求黃智信之不正利益，與事實不符，且不合於法定要件。綜上所述，前
    審判決未及審酌和平鄉農會給與退休金、離職互助金之法律要件及程序，以及未
    及審酌和平鄉農會秘書任職之法定要件及程序，誤解農會法第四十七條之二第一
    項第三款之規定之不正利益之適法解釋，進而誤認事實，顯有刑事訴訟法第四百
    二十條第一項第六款之情事，爰依法聲請再審云云。
二、按再審係就確定判決事實錯誤而設之救濟方法。若事實之認定並無錯誤，而係就
    認定之事實是否認構成犯罪，是否該當於刑罰法令所規定之構成要件，即法律適
    用之事項，則不得據以聲請再審。本件再審聲請人係以前審判決未及審酌和平鄉
    農會給與退休金、離職互助金之法律要件及程序，以及未及審酌和平鄉農會秘書
    任職之法定要件及程序，而誤解農會法第四十七條之二第一項第三款所規定之不
    正利益之適法解釋，進而誤認事實為理由，聲請再審。再審聲請人對於確定判決
    所認定其以農會秘書及顧問職位作為要求黃智信放棄聘任和平鄉農會總幹事；及
    以黃智信屆齡退休金、互助金、榮保給付等款項預算將順利編列，要求黃智信放
    棄聘任總幹事之事實並不爭執。再審聲請人顯係以：前審判決誤解農會法第四十
    七條之二第一項第三款所規定之『不正利益』之適法解釋，進而誤認農會秘書及
    顧問之職位；與退休金、互助金、榮保給付等款項之編列為不正利益為理由聲請
    再審。惟查「農會秘書及顧問職位」，與「屆齡退休金、互助金、榮保給付等款
    項預算將順利編列」等事項，是否為「不正利益」，係適用法律適當與否之事項
    ，並非事實認定錯誤之問題。聲請人以本院前審判決未及審酌和平鄉農會給與退
    休金、離職互助金之法律要件及程序，以及未及審酌和平鄉農會秘書任職之法定
    要件及程序，而誤解農會法第四十七條之二第一項第三款之規定之不正利益之適
    法解釋，進而誤「農會秘書及顧問職位」，與「屆齡退休金、互助金、榮保給付
    等款項預算將順利編列」等事項為「不正利益」，誤認事實，依刑事訴訟法第四
    百二十條第一項第六款規定聲請再審，顯有誤會，應認為無再審理由，爰依同法
    第四百三十四條第一項，裁定如主文。
中       華       民       國   九  十    年     六      月    十八     日
                                臺灣高等法院臺中分院刑事第九庭
                                      審判長法  官  陳  筱  珮
                                            法  官  康  應  龍
                                            法  官  趙  春  碧
右正本證明與原本無異。
不得抗告。
                                            書記官  陳  文  琴
中       華       民       國   九  十    年     六      月   二十六    日
                                                         Ｋ


司法院資訊處製作；財團法人民間司法改革基金會備份。
